臺灣新竹地方法院民事小額判決
110年度竹北小字第589號
原      告  旺旺友聯產物保險股份有限公司

法定代理人  劉自明  
訴訟代理人  鍾易軒（兼送達代收人）

            黃永仁  
被      告  吳旻軒  
上列當事人間請求損害賠償事件，本院於民國110年10月25日辯
論終結，判決如下：
    主  文
被告應給付原告新臺幣貳萬貳仟貳佰柒拾參元及自民國一百一十
年九月二十九日起至清償日止，按年息百分之五計算之利息。
原告其餘之訴駁回。
訴訟費用新臺幣壹仟元由被告負擔新臺幣陸佰肆拾元，餘由原告
負擔。
本判決第一項得假執行。
    事實及理由
壹、程序方面
　　本件被告經合法通知，未於言詞辯論期日到場，核無民事訴
    訟法第386條各款所列情形，爰依原告之聲請，由其一造辯
    論而為判決。
貳、實體方面
一、原告主張：被告於民國109年10月31日9時5分許，駕駛車牌
    號碼0000-00號自用小客車，行經新竹縣○○鄉○道0號南向83
    公里500公尺處內側車道時，因未保持安全距離，致自後追
    撞由原告承保、訴外人郭信華所有、訴外人吳國賓駕駛之車
    牌號碼000-0000號自用小客車（下稱系爭車輛）車尾，致系
    爭車輛之後車尾等處受有損壞，支付維修必要費用新臺幣（
    下同）34,985元（含零件費用26,188元、烤漆費用6,797元
    、工資2,000元）。原告本於保險契約賠付完畢，依保險法
    第53條第1項規定取得法定代位求償權。爰依民法第184條第
    1項前段、第191條之2規定提起本件訴訟。並聲明：被告應
    給付原告34,985元，及自起訴狀繕本送達之翌日起至清償日
    止，按年息百分之5計算之利息。
二、被告經合法通知，未於言詞辯論期日到場，亦未提出書狀作
    何聲明或陳述。
三、得心證之理由：
㈠、原告主張之前開事實，業據提出道路交通事故當事人登記聯
    單、系爭車輛行車執照、駕照、估價單、統一發票、汽車險
    理賠計算書、賠償給付同意書等件影本為證（見本院卷第15
    -25頁），並經本院依職權向內政部警政署國道公路警察局
    第二公路警察大隊調取本件交通事故之道路交通事故現場圖
    、A3類道路交通事故調查紀錄表、當事人酒精測定紀錄表、
    行車紀錄影像及車損照片檔案等件影本核閱無訛（見本院卷
    第37-51頁），而被告經合法通知，迄未到庭陳述，亦未提
    出書狀作何有利於己之聲明、陳述或證據以供本院審酌，本
    院依調查證據之結果及斟酌全辯論意旨，堪信原告之主張為
    真實。
㈡、按汽車在同一車道行駛時，除擬超越前車外，後車與前車之
    間應保持隨時可以煞停之距離；汽車行駛時，駕駛人應注意
    車前狀況及兩車併行之間隔，並隨時採取必要之安全措施，
    道路交通安全規則第94條第1項前段、第3項分別定有明文。
    經查，本件被告於事故發生後警詢時陳稱：伊駕車從楊梅要
    到新竹，行駛國道1公路南向內側車道，於上述時、地因車
    多，前方車均煞停，我也跟著煞煞車，結果煞車不及從後追
    撞系爭車輛而發生事故，當時時速伊沒注意，不知道多少等
    語（見本院卷第43頁），訴外人吳國賓陳稱：伊駕車從桃園
    要到三義，行駛國1公路南向，內側車道，於上述時、地，
    因車多，前方車均煞停，我也跟著煞停，結果遭被告車輛追
    撞而發生事故，當時伊車速為0公里等情（見本院卷第45頁
    ），參以車禍發生當時天候晴、標誌清楚、無障礙物、路面
    乾燥等情狀，有A3類道路交通事故調查紀錄表在卷為憑（見
    本院卷第44、46頁），顯見並無不能注意之情事，然被告竟
    疏未注意及此，駕駛肇事車輛行經上開地點時，與前車未保
    持安全距離，亦未注意車前狀況，隨時採取必要之安全措施
    ，由後方追撞系爭車輛，造成系爭車輛受有損害，其自有過
    失，且系爭車輛之損害與被告之過失行為間具有相當因果關
    係，故被告就本件肇事應負過失侵權行為責任，洵堪認定。
㈢、次按因故意或過失不法侵害他人之權利者，負損害賠償責任
    ；又汽車、機車或其他非依軌道行駛之動力車輛，在使用中
    加損害於他人者，駕駛人應賠償因此所生之損害；不法毀損
    他人之物者，被害人得請求賠償其物因毀損所減少之價值，
    民法第184條第1項前段、第191條之2、第196條分別定有明
    文。又物被毀損時，被害人除得依據民法第196條請求賠償
    外，並不排除民法第213條至第215條之適用，依民法第196
    條請求賠償物被毀損所減少之價額，得以修復費用為估定之
    標準，但以必要者為限（例如：修理材料以新品換舊品，應
    予折舊），亦有最高法院77年度第9次民事庭會議決議、同
    院73年度台上字第1574號判決意旨可資參照。查原告主張系
    爭車輛受損之修理費用為34,985元（含零件費用26,188元、
    烤漆費用6,797元、工資2,000元），有估價單在卷可參（見
    本院卷第19頁），經核上開單據明細所列各修復項目與系爭
    車輛受損之情形相符，堪認確係修復系爭車輛所必要。又系
    爭車輛於108年5月出廠使用，有行車執照在卷可稽（見本院
    卷第17頁），至本件車禍發生時即109年10月31日已有1年6
    年之使用期間，依前開說明，以新品換舊品而更換之零件，
    應予以折舊，本院參考行政院公布之固定資產耐用年數表及
    固定資產折舊率表，採定率遞減法計算其折舊，即自用小客
    車耐用年數5年，每年折舊率千分之369，是系爭車輛更新零
    件折舊後金額應為13,476元（計算式如附表），另關於烤漆
    費用6,797元及工資2,000元，因無折舊之問題，是系爭車輛
    之必要修復費用為22,273元（計算式：13,476元＋6,797元＋2
    ,000元＝22,273元）。
㈣、末按，被保險人因保險人應負保險責任之損失發生，而對於
    第三人有損失賠償請求權者，保險人得於給付賠償金額後，
    代位行使被保險人對於第三人之請求權，保險法第53條第1
    項亦定有明文；而此項法定代位權之行使，有債權移轉之效
    果，故於保險人給付賠償金額後，被保險人對於第三人請求
    權即移轉於保險人（最高法院69年度台上字第923號判例意
    旨參照）。查原告業已依保險契約之約定賠付所承保前開車
    輛之修復費用等情，有統一發票、估價單、汽車險理賠計算
    書、賠償給付同意書等件在卷可考，參諸前開說明，其自得
    代位被保險人行使對被告之損害賠償請求權。惟按損害賠償
    只應填補被害人實際損害，保險人代位被害人請求損害賠償
    時，依保險法第53條第1項規定，如其損害額超過或等於保
    險人已給付之賠償金額，固得就其賠償之範圍，代位請求賠
    償，如其損害額小於保險已給付之賠償金額，則保險人所得
    代位請求者，應僅以該損害額為限，此觀最高法院65年度台
    上字第2908號判例意旨亦明。查原告固依其與被保險人間之
    保險契約之約定，賠付被保險人車體損失險金額34,985元，
    然本件被保險人所得請求之損害賠償既為22,273元等情，已
    如前述，則參前揭說明，原告所得代位被保險人之損害賠償
    額即應以22,273元為限。
㈤、綜上所述，原告依保險代位及侵權行為損害賠償之法律關係
    ，請求被告賠償原告22,273元，及自起訴狀繕本送達翌日即
    110年9月29日起至清償日止，按年息5%計算之利息部分，即
    無不合，應予准許，逾此部分之請求，即屬無據，難予准許
    ，應予駁回。
四、本件係小額訴訟事件為被告部分敗訴之判決，爰就被告敗訴
    部分依職權宣告假執行，並於判決時確定訴訟費用額為如主
    文第3項所示之金額。
五、據上論結，本件原告之訴為一部有理由，一部無理由，依民
    事訴訟法第436條之23、第436條第2項、第79條、第385條第
    1項前段、第436條之19第1項、第436條之20，判決如主文。
中　　華　　民　　國　　110 　年　　11　　月　   5　　日
                  臺灣新竹地方法院竹北簡易庭
　　　　　　　　　　　　　　　　　法　官　鄭政宗
以上正本係照原本作成。
如對本判決上訴，非以判決違背法令為理由不得為之，且須於判
決送達後20日內向本院提出上訴狀，並記載上訴理由。如委任律
師提起上訴者，應一併繳納上訴審裁判費。
中　　華　　民　　國　　110 　年　　11　　月　　8 　　日
                                　書記官　黃志微
附表：系爭車輛更新零件費用折舊之計算  第一年折舊 26,188元×0.369＝9,663元 第二年折舊未滿 (26,188元－9,663元)×0.369×6/12＝3,049元 時價即折舊後之金額 26,188元－9,663元－3,049元＝13,476元 備註：上列計算小數點以下均四捨五入，單位：新臺幣（元）